【裁判字號】    88,簡上,205
【裁判日期】    890816
【裁判案由】    侵權行為損害賠償
【裁判全文】
臺灣臺北地方法院民事判決  八十八年度簡上字第二○五號
    上  訴  人  丁○○
    訴訟代理人  甲○○
    被上訴人    丙○○民國七.
                        住台北市○○路○段五十三巷臨七號
    法定代理人  乙○○  住台北市○○路○段五十三巷臨七號
右當事人間請求侵權行為損害賠償事件，上訴人對於中華民國八十八年一月十四日本
院台北簡易庭八十七年度北簡字第一五０一九號第一審判決提起上訴，本院判決如左
：
    主  文
上訴駁回。
第二審訴訟費用由上訴人負擔。
    事  實
甲、上訴人方面：
壹、聲明：
一、原判決廢棄。
二、駁回被上訴人在第一審之訴及假執行之聲請。
貳、陳述：
    除與原審判決書所載者相同茲予引用外，補稱：
一、原審判決在許女並未有實際損害下，認定許女有精神上之損失。然就案發當時之
    事實而言：上訴人因酒後尿急，入內如廁，從廁所走出門口未及數秒，只與許女
    錯身而過，並未用暴力妨害許女行使任何權利，且立刻說明與道歉，在當時（二
    十一時左右），其鄰居陳女士及許女均充分了解上訴人只因尿急，入內如廁，並
    在門口與陳女士、許女交談甚久，何來驚嚇之感？故許女及鄰居陳女士均同意上
    訴人可自由離去，並未報警處理，由此點事實便能清楚證明所謂受精神損害並不
    成立，且許女隔日亦如往常一般前去上學，可證並未對其造成任何有形或無形之
    傷害。惜在事後，許女之法定代理人開計程車回來（二十三時左右）逕行報警，
    嗣後並提出刑事告訴，藉此要上訴人給與鉅額和解金。
二、上訴人願道義給予被上訴人新台幣（下同）一千元之等值圖書卷，乃感於許女之
    單親家庭背景下，多次進出法庭，站在鼓勵向上，建立正確之價值觀，亦誠如承
    辦此案之刑庭法官所說：「司法不能作為許父勒索工具」，望鈞院能就當時最初
    之事實加以判定，將原判決廢棄，駁回原告之訴。
三、上訴人剛由學校畢業，並無任何經濟基礎，父母均年邁，全家均無工作，且負債
    累累。上訴人又因身體不佳及兵役問題，已半年未有工作及收入，甚至連健保均
    無，平時生活已非常困難，而訴訟費用亦由學校師長及同學借貸而來。
參、證據：
    援用原審之立證方法，並提出照片二張為證。
乙、被上訴人方面：
    被告未於言詞辯論期日到場。據其於準備程序中到庭所作之聲明等如下。
壹、聲明：駁回上訴。
貳、陳述：
    除與原審判決書所載者相同茲予引用外，補稱：
    上訴人吃宵夜處與我家有一段距離，不可能至我家上廁所。且其吃宵夜處之附近
    有工地、披薩店，均可借到廁所，上訴人卻至我家，顯有不良意圖。
參、證據：
    援用原審之立證方法，並提出照片二張為證，及聲請訊問證人王東寶。
丙、本院依職權調取台灣高等法院八十七年上易字第六三七七號刑事案卷。
    理    由
一、被上訴人未於言詞辯論期日到場，核無民事訴訟法第三百八十六條所列各款情形
    ，應依上訴人之聲請，由其一造辯論而為判決。
二、被上訴人於原審起訴主張：上訴人於民國八十七年五月二十四日晚上約九時，因
    喝酒後尿急，見乙○○所有之台北市○○區○○路二段五十三巷臨七號住處大門
    未關，竟未經許可，無故侵入前開住宅。嗣經乙○○之女丙○○即被上訴人回家
    後，見廁所內有人而大叫，上訴人即抱住被上訴人丙○○並摀住其嘴巴，而以強
    暴方式妨害被上訴人，被上訴人因精神受其害，故依據侵權行為規定，請求非財
    產上之損害賠償三十萬元等語。上訴人則辯稱：當時喝了酒，一時尿急，以為該
    處係公共廁所，才進去小便，後來被上訴人發現伊時，二人都很緊張，對峙了一
    下，伊僅舉起手要其不要誤會，就衝去大門，而且侵權行為賠償之請求以受有實
    際損害為要件，損害賠償之範圍，應以被害人實際受損害為準，上訴人並無用強
    暴方式妨害被上訴人權利，被上訴人並無實際之損害等語。
三、按因故意或過失，不法侵害他人權利者，負損害賠償責任；又不法侵害他人之身
    體、健康、名譽或自由者，被害人雖非財產上之損害，亦得請求賠償相當之金額
    ，民法第一百八十四條第一項前段、第一百九十五條第一項定有明文。次按不法
    侵害他人之人格權，被害人受有非財產上損害，請求加害人賠償相當金額之慰撫
    金時，法院對於慰撫金之量定，應斟酌實際加害情形、所造成之影響、被害人痛
    苦之程度、兩造之身分地位經濟情形及其他各種狀況，以核定相當之數額（最高
    法院四十七年台上字第一二二一號、五十一年台上字第二二三號判例參照）。
四、經查，關於上訴人於八十七年五月二十四日晚上九時許，因喝酒後尿急，見乙○
    ○所有之台北市○○區○○路二段五十三巷臨七號住處大門未關上，竟未經許可
    ，無故侵入上開住宅解決尿急，適訴外人乙○○之女丙○○即被上訴人倒完垃圾
    返家後，見廁所內有人，乃大聲喊叫，上訴人一時心急，竟另行起意，強行抱住
    被上訴人並摀住其嘴巴，要其不要喊叫，以強暴方式妨害被上訴人行使之權利，
    經刑事法院認本件上訴人係犯刑法第三百零一條之無故侵入住宅罪及同法第三百
    零四條之強制罪，分別科處罰金銀元二千元及三千元，並均諭知得易服勞役確定
    （原審宣示判決筆錄誤為上訴人被判處罰金三千元）等事實，業經本院調閱台灣
    高等法院八十七年上易字第六三七七號相關刑事案卷核對無訛，由該等案卷內之
    相關證據，本院亦足作相同之事實認定。尤其其中證人即至現場處理之台北市政
    府警察局大安分局瑞安派出所警員沈朝翔，對於上開住宅雖為一樓建物，然進門
    處即係客廳，廁所係位於住宅較內處，一般人應不致誤認為係公共廁所乙節，於
    偵查中證述明確；況由本件兩造提出之照片（均在卷）觀之，該住宅與二層樓之
    建物及較高之公寓相連，其本身固為外觀陳舊之一樓建物，惟面對巷道之牆面甚
    寬，大門兩邊之窗戶共四個以上，一般人不必進至該住宅之門內，單由其外觀即
    不易誤認該住宅為公共廁所。上訴人始終辯稱：伊當時酒後尿急，以為上開住處
    係公共廁所，才進去小便等語，自非可採。其辯稱後來被上訴人發現時，伊僅舉
    起手要其不要誤會，並未強行抱住被上訴人並摀住其嘴巴，要其不要喊叫等情，
    亦非實在。上訴人既無故侵入住宅，又以強制手段妨害被上訴人行使權利，乃侵
    害被上訴人之自由；而被上訴人為七十三年八月十七日生、當時年甫十四歲之女
    孩，於夜間突見為成年男子之上訴人無故闖入家中，又遭上訴人抱住並摀住嘴巴
    ，其精神上應有相當驚嚇之損害，上訴人謂被上訴人未受精神損害，並未對之造
    成任何有形或無形之傷害等語，亦非可採。故被上訴人訴請上訴人賠償其非財產
    上之損害，自屬有據。
五、本院審酌上訴人係因酒後尿急致有前述侵權行為，其甫於八十六年六月間自大學
    畢業，於八十七年八月間因未達收訓體位標準，遭部隊驗退（或退訓）而離營，
    患有邊緣性高血壓（學位證書、證明單、診斷書在卷），其稱並無經濟基礎，應
    可採信；及審酌前述被上訴人當時為年甫十四歲之女孩，於夜間突見上訴人闖入
    家中，又遭抱住並摀住嘴巴，其精神上所受驚嚇之損害程度等一切情狀，認被上
    訴人請求三十萬元之非財產上損害賠償尚屬過高，應核減為五萬元為適當，逾此
    部份之請求，為無理由。
六、從而被上訴人請求上訴人給付五萬元，及自起訴狀繕本送達翌日起即八十七年十
    月二十日起至清償日止，按年息百分之五計算之利息部分，為有理由，應予准許
    。逾此部分之請求，則非有據，不應准許。原審亦核定相同金額，為被上訴人一
    部勝訴、一部敗訴之判決，就該勝訴部分並依兩造之聲請，分別酌定相當之擔保
    金額准予假執行或免予假執行，於法無違，且核無不當，原判決應予以維持，上
    訴聲明求予廢棄改判，非有理由，應予駁回。
據上論結，本件上訴為無理由，依民事訴訟法第四百三十六條之一第三項、第三百八
十五條第一項、第四百四十九條第一項、第七十八條，判決如主文。
中    華    民    國    八十九      年      八      月    十六         日
                                  民事第五庭審判長法  官  邱新福
                                                  法  官  歐陽漢菁
                                                  法  官  陳惠生
右為正本係照原本作成
本判決不得上訴
中    華    民    國      八十七      年    八       月    十七        日
                                              法院書記官  魏淑娟


司法院資訊處製作；財團法人民間司法改革基金會備份。
